最高法院刑事判決　　　　　　　　　　　　　　　九十三年度台上字第六０四七號
　　上　訴　人　甲○○
　　　　　　　　　　　　（另案在台灣屏東監獄執行中）
右上訴人因強盜案件，不服台灣高等法院高雄分院中華民國九十三年九月十五日第二
審判決（九十三年度上訴字第六七六號，起訴案號：台灣高雄地方法院檢察署九十二
年度偵緝字第一八一一號），提起上訴，本院判決如左：
    主  文
原判決撤銷，發回台灣高等法院高雄分院。
    理  由
本件原判決認定上訴人甲○○自民國九十一年十二月二十六日起至九十二年二月三日
止，分別夥同李建和、江春榮及不詳姓名成年人，或夥同李建和、江春榮、鄭進益，
或夥同李建和、江春榮、許全信等人，共同基於意圖為自己不法所有之概括犯意，連
續結夥三人以上，分持江春榮所有不能證明具有殺傷力之不明槍枝一把，李建和所有
不具殺傷力之玩具手槍一把、具有殺傷力之爆裂物一個、客觀上具有危險性可供兇器
使用之柴刀一把、番刀一把，鄭進益所有不明長條鐵器及某不詳姓名成年人所有不明
短刀一把，以強暴、脅迫之方法，為如原判決附表所示之加重強盜犯行，強劫所得之
財物朋分花用。嗣李建和於九十二年二月十七日上午十一時四十分許，在高雄縣仁武
鄉○○村○○路二六七巷口為警緝獲，查扣得李建和所有上開不具殺傷力之玩具手槍
一把、番刀一支、爆裂物一個、江春榮所有供前開強盜所用頭套一個、向被害人沈華
山強劫之摩托羅拉牌Ｖ三六八八型行動電話（序號：00000000000000
0號）一具，嗣經李建和主動供出上情後，再分別由李建和女友余旻娟提出向被害人
林文進強劫之三星牌Ａ二００ＧＳＭＨ型行動電話（序號：00000000000
0000號）一具，及由余旻娟之弟余彬豪提出向被害人許振福強劫之摩托羅拉牌Ｖ
三六八八型行動電話（序號000000000000000號）一具等情。因而撤
銷第一審判決，改判論處上訴人連續意圖為自己不法之所有，結夥三人以上，攜帶兇
器，於夜間侵入有人居住之建築物，以強暴、脅迫之方法，至使不能抗拒，而取他人
之物罪刑，固非無見。
惟查：(一)、刑事訴訟法第一百五十六條第二項規定：被告或共犯之自白不得作為有罪
判決之唯一證據，仍應調查其他必要之證據，以察其是否與事實相符。其立法意旨乃
在防範被告或共犯自白之虛擬致與事實不符，故對自白在證據上之價值加以限制，明
定須藉補強證據以擔保其真實性。又所謂補強證據，則指除該自白或不利於己之陳述
本身之外，其他足以證明自白之犯罪事實確具有相當程度真實性之證據而言，雖所補
強者，非以事實之全部為必要，但亦須因補強證據與自白之相互利用，足使犯罪事實
獲得確信者，始足當之。上訴人始終否認有前揭犯行，而原判決(1)、認定上訴人有原
判決附表編號一所載之加重強盜犯行，係以共犯李建和不利上訴人供述各情，與如原
判決附表編號一所示被害人高天龍、黃石柱、吳素慧等人供述各情，互核大致相符（
原判決第三頁第十至十五行），為其主要論據。然高天龍、黃石柱均供稱：因他們（
歹徒）當時頭戴頭套，所以伊無法指認（警卷Ａ卷第三十五頁、第四十一頁）；吳素
慧供稱：……歹徒有四人均戴毛線頭套，只露出眼睛（偵查卷Ａ卷第三０六頁）。(2)
、認定上訴人有原判決附表編號二所載之加重強盜犯行，係以共犯李建和不利上訴人
供述各情，與如原判決附表編號二所示被害人蔡志鴻、何豐勝、林志成、林志忠、陳
春菊、許振福等人供述各情，互核大致相符（原判決第三頁第二十行至第四頁第五行
），為其主要論據。然蔡志鴻供稱：歹徒四人，……持槍那名歹徒伊看的比較清楚，
他沒有戴頭套，……其他三人伊則沒有看清楚（警卷Ｂ卷第二十八頁），李建和本人
沒戴頭套，另三個有戴頭套（偵查卷Ａ卷第一一０頁）；何豐勝供稱：歹徒二人拿刀
用類似頭套蒙面，……另二人則未蒙面，拿槍之歹徒特徵約三十五歲，高一七０公分
，臉型胖胖，重約七０公斤，拿鐵棍之歹徒特徵身高約一五八公分，身材瘦小（警卷
Ｂ卷第三十四頁），二名歹徒有戴頭套，二名沒戴，持槍之歹徒伊在警局有指認是李
建和（偵查卷Ａ卷第一一二頁）；林志成供稱：兩名持刀歹徒均戴頭套，伊因被限制
將頭低下，故沒看見他們穿著特徵，另持槍歹徒身高約一七０公分，中等身材，而持
鐵器控制伊的歹徒高約一五七公分，身材非常瘦小，……（警卷Ｂ卷第三十九頁）；
林志忠供稱：當時歹徒有蒙面，伊只看到一名未蒙面的，手拿一把銀白色手槍，其他
歹徒手拿長刀，未蒙面的歹徒年約三十五歲，身高約一七０公分，……其他未蒙面約
一六八公分（同上卷第四十一頁）；陳春菊供稱：伊當時看見歹徒三名，其中有一名
未蒙面持槍，另二名歹徒蒙面手持彎刀（同上卷第五十二頁）；許振福供稱：四名歹
徒持刀、槍侵入搶奪財物，伊被一名身高約一六五公分之男子，頭戴頭套手持尖刀控
制伊行動（偵查卷Ａ卷第一五一頁），伊看見二、三個蒙面歹徒進來，伊即躲進辦公
室報警，但其中一戴頭套之歹徒即持尖刀進入辦公室（同上卷第三一０頁）。(3)、認
定上訴人有原判決附表編號三所載之加重強盜犯行，係以共犯李建和不利上訴人供述
各情，與如原判決附表編號三所示被害人林舉華、吳再春、沈華山、林文進等人供述
各情，互核大致相符（原判決第五頁第九至十三行），為其主要論據。然林舉華、吳
再春、沈華山、林文進均供稱：……因為歹徒作案時均戴頭套將臉部遮住，所以伊等
無法正確指認（警卷Ａ卷第四十五頁、第四十九頁、第五十二頁、第五十七頁，偵查
卷Ａ卷第一０六頁）。上開被害人等是否均未曾指稱上訴人有參與本件犯行，則李建
和不利上訴人供述各情，為擔保其供述之真實性，自須有補強證據用以佐證其不利上
訴人之供述確屬事實，始能採為論處上訴人該部分罪刑之依據。原判決未說明經由何
項調查及有何補強證據可資參證，逕以李建和與上訴人間並無深仇大恨，當無不惜自
身觸犯偽證罪責而設詞誣陷上訴人之理等情，推論李建和不利上訴人供述各情係屬事
實，遽予認定上訴人有前開犯行，尚嫌速斷，於法亦有未合。(二)、有罪判決書之事實
一欄，為判斷其適用法令當否之準據，法院應將依職權認定與論罪科刑有關之事實，
翔實記載，然後於理由內逐一說明其憑以認定之證據，並使事實認定與理由說明，互
相適合，方為合法。倘事實認定與理由說明，不相一致，或事實與理由欄內之記載，
前後齟齬，按諸刑事訴訟法第三百七十九條第十四款後段規定，均屬判決理由矛盾之
當然違背法令。(1)、原判決附表編號一被害人欄內所載被害人宜慧玲、某不詳姓名之
人；附表編號二被害人欄內所載被害人陳春菊；附表編號三被害人欄內所載被害人不
詳姓名男子二名、不詳姓名女子一名部分，原判決於附表編號一至三上訴人等所得財
物欄內，均未認定記載上訴人等人有對上開被害人等強劫得財物。則上訴人等究係對
上開被害人等為何種犯行？苟上訴人等亦係對上開被害人等為強劫犯行，其究屬既遂
或未遂？上情與本件事實如何及如何為法律之適用攸關，自應詳予調查釐清明確記載
。原審對上情未詳予調查釐清明確記載，事實如何尚欠明瞭，不足為適用法律之依據
，尚有未合。(2)、原判決事實欄記載：上訴人分別夥同李建和、江春榮及不詳姓名成
年人，或夥同李建和、江春榮、鄭進益，或夥同李建和、江春榮、許全信等人，共同
基於意圖為自己不法所有之概括犯意，連續結夥三人以上，分持……李建和所有具有
殺傷力之爆裂物一個等，為如原判決附表所示之加重強盜犯行等情，是否認定上訴人
就李建和等持有具殺傷力爆裂物之犯行，彼此間具有犯意聯絡及行為分擔之共犯關係
？乃原判決理由欄五復又說明不能證明上訴人就李建和持有具殺傷力之爆裂物一節知
情，而就該部分不另為無罪之諭知，是否論斷上訴人就李建和等持有具殺傷力爆裂物
之犯行，彼此間並無犯意聯絡及行為分擔之共犯關係？其事實欄之認定記載與理由欄
之論斷說明不盡一致，亦有未洽。上訴意旨指摘原判決不當，尚非全無理由。按第三
審法院應以第二審判決所確認之事實為判決基礎，刑事訴訟法第三百九十四條第一項
前段定有明文。原判決上述之違背法令，影響於事實之確定，本院無可據以為裁判，
應將原判決撤銷，發回原審法院更為審判。原判決不另諭知無罪部分，基於審判不可
分原則，併予發回。
據上論結，應依刑事訴訟法第三百九十七條、第四百零一條，判決如主文。
中　　　華　　　民　　　國　　九十三　　年　　 十一 　　月　　 十八 　　日
                              最高法院刑事第三庭
                                  審判長法官  董　明　霈
                                        法官  林　茂　雄
                                        法官  張　祺　祥
                                        法官  郭　毓　洲
                                        法官  吳　三　龍
      右正本證明與原本無異
                                              書  記  官
中　　　華　　　民　　　國　　九十三　　年　　 十一 　　月　　二十四　　日
                                                                        Ｖ
